臺灣高等法院民事判決
110年度上易字第779號
上　訴　人　劉永春　　
　　　　　　　　　　　　
訴訟代理人　許哲涵律師
被上訴人　　潘芊妤　　
　　　　　　　　　　　　
　　　　　　韓濟遠　　

上列當事人間請求損害賠償事件，上訴人對於中華民國110年5月
26日臺灣新北地方法院109年度訴字第2746號第一審判決提起上
訴，本院於110年12月22日言詞辯論終結，判決如下：
    主      文
原判決關於駁回上訴人下列第二項之訴部分，及該部分假執行之
聲請，並訴訟費用（除確定部分外）之裁判均廢棄。
被上訴人應再連帶給付上訴人新臺幣玖萬元，及被上訴人潘芊妤
自民國一零九年五月七日起、被上訴人韓濟遠自民國一零九年五
月五日起，均至清償日止，按年息百分之五計算之利息。
其餘上訴駁回。
第一、二審訴訟費用除確定部分外，由被上訴人連帶負擔十分之
一，餘由上訴人負擔。
    事實及理由
一、上訴人主張：伊與被上訴人潘芊妤於民國108年9月6日結婚
    ，潘芊妤於108年11月16日欺騙伊回高雄探望母親後即離家
    出走，不知所蹤。伊嗣後發現潘芊妤曾盜刷伊之信用卡，以
    支付潘芊妤與被上訴人韓濟遠於108年6月16日至澎湖旅遊之
    機票。伊請徵信社查訪潘芊妤行蹤，赫然發現被上訴人於10
    8年間有如附表所示共同侵害伊之配偶權行為。爰依民法第1
    84條第1項前段、後段規定、第185條第1項前段、第195條第
    3項準用第1項前段規定，請求被上訴人應連帶給付伊新臺幣
    （下同）100萬元本息等語（原審判命被上訴人連帶給付上
    訴人9萬元本息，上訴人就其敗訴部分提起上訴。被上訴人
    就其敗訴部分未聲明不服，已告確定）。並上訴聲明：㈠原
    判決駁回上訴人下列第二項之訴及假執行之聲請均廢棄。㈡
    被上訴人應再連帶給付上訴人91萬元，及潘芊妤自
　　109年5月7日起、韓濟遠自109年5月5日起，均至清償日止，
    按年息5%計算之利息。
二、被上訴人則以：伊等僅為好朋友，並未一同出遊，亦未深夜
    共宿。潘芊妤於婚姻關係存續期間並未與韓濟遠有性行為，
    雖曾牽手、擁抱，但僅為朋友間互動，未於新北市中和區圓
    通路（下稱圓通路）韓濟遠住處、或於新北市中和區景新街
    （下稱景新街）潘芊妤同居或共處，並無侵害上訴人之配偶
    權。潘芊妤因嚴重不安而得到憂鬱症，至今仍無穩定工作，
    109年1月12日因承受不了上訴人和網路輿論壓力，選擇吞藥
    輕生，上訴人事後知悉毫不關心並語出諷刺。韓濟遠只是聽
    潘芊妤訴苦，已經沒有聯絡等語，資為抗辯。並答辯聲明：
    上訴駁回。
三、兩造不爭執之事項：上訴人與潘芊妤於108年9月6日結婚，
    於109年8月6日兩願離婚。
四、兩造爭執要點為：上訴人之配偶權是否遭被上訴人共同侵害
    如附表所示？上訴人得否依民法第184條第1項前段、後段、
    第185條第1項前段、第195條第1項、第3項規定，請求被上
    訴人再連帶給付91萬元？茲就兩造爭點及本院得心證理由分
    述如下：
  ㈠按因故意或過失，不法侵害他人之權利者，負損害賠償責任
    。故意以背於善良風俗之方法，加損害於他人者亦同。不法
    侵害他人基於父、母、子、女或配偶關係之身分法益而情節
    重大者，被害人雖非財產上之損害，亦得請求賠償相當之金
    額。為民法第184條第1項前段、後段、第195條第3項準用第
    1項所明定。次按婚姻係以夫妻之共同生活為其目的，配偶
    應互相協力保持其共同生活之圓滿安全及幸福，而夫妻互守
    誠實，係為確保其共同生活之圓滿安全及幸福之必要條件，
    故應解為配偶因婚姻契約而互負誠實之義務，配偶之一方行
    為不誠實，破壞共同生活之圓滿安全及幸福者，即為違反因
    婚姻契約之義務而侵害他方之權利（最高法院55年度台上字
    第2053號判例意旨參照）。
  ㈡上訴人主張其配偶權遭被上訴人共同侵害如附表所示等語，
    被上訴人雖不爭執於附表所示時地在一起，惟否認有何侵害
    上訴人配偶權之行為（見本院卷第71至73、77至81頁）。經
    查：
  ⒈附表編號⒈所示108年11月12日凌晨部分：
　  證人涂威廷於原審到庭結證稱：伊受僱於徵信社，在上訴人
    家樓下開始跟監，潘芊妤坐在汽車內，機車是韓濟遠騎乘，
    當初是跟蹤這兩台車，因該汽車載潘芊妤到圓通路，潘芊妤
    下車把物品拿走後，汽車就開走了，伊只跟到圓通路，沒有
    看到其他情形，至於韓濟遠有無下車進入屋內伊不清楚，因
    為伊是開車，只有跟蹤到巷口，兩人有無進入屋內或是哪家
    伊不清楚等語（見原審卷第148至149頁）。涂威廷並於108
    年11月12日凌晨3時27分在汽車內以手機拍攝其前方道路有
    一台機車及一輛白色汽車，固經原審當庭勘驗涂威廷之手機
    照片屬實（見原審卷第149頁）。被上訴人則辯稱：潘芊妤
    當天僅至韓濟遠家拜訪作客等語。經查被上訴人雖於凌晨3
    時許相約到韓濟遠家中作客拜訪，惟依上開證人證言與手機
    照片所示，尚不足以證明潘芊妤有何不誠實行為致破壞其與
    上訴人間共同生活之圓滿安全及幸福。是上訴人此部分主張
    ，即屬無據。
　⒉附表編號⒉所示108年11月3日晚間部分：　
    證人涂威廷於原審到庭結證稱：當天跟監超過1小時，看到
    被上訴人去吃飯、並肩走在一起，不確定有無牽手，沒有其
    他人等語；涂威廷並於108年12月3日下午7時48分拍攝被上
    訴人之照片，業經原審當庭勘驗涂威廷之手機照片屬實（見
    原審卷第149頁），固有照片影本可稽（見原審調解卷第39
    頁）。被上訴人則辯稱：當天是韓濟遠帶潘芊妤至朋友店中
    刺青，順便吃飯等語。經查韓濟遠雖帶潘芊妤去刺青，惟依
    上開證人證言與手機照片所示，尚不足以證明潘芊妤有何不
    誠實行為致破壞其與上訴人間共同生活之圓滿安全及幸福。
    是上訴人此部分主張，即屬無據。
　⒊附表編號⒊所示108年12月初部分：　
　　被上訴人相偕逛臺北市士林夜市之行為，業經原審認定侵害
    上訴人之配偶權，被上訴人就此部分並未聲明不服，是上訴
    人此部分主張，即屬有據。
　⒋附表編號⒋所示108年11月27日凌晨部分：
　　證人張中仁於原審到庭結證稱：伊受僱於徵信社，在上訴人
    家樓下等，上訴人說潘芊妤要回家拿東西，看到男生騎機車
    載潘芊妤離開，去到景新街，伊在公寓一樓留守到男生下樓
    騎車回他家，是在圓通路巷子裡面，跟監就結束等語（見原
    審卷第153頁）。被上訴人則辯稱：因上訴人不讓潘芊妤回
    家整理東西，因此請韓濟遠幫忙搬東西，並無過夜等語。經
    查韓濟遠雖於凌晨協助潘芊妤搬東西，惟據此尚不足以證明
    潘芊妤有何不誠實行為致破壞其與上訴人間共同生活之圓滿
    安全及幸福。是上訴人此部分主張，即屬無據。
　⒌附表編號⒌所示108年11月至12月部分：　
　　被上訴人相偕去臺北市內湖區逛草莓園之行為，業經原審認
    定侵害上訴人之配偶權，被上訴人就此部分並未聲明不服，
    是上訴人此部分主張，即屬有據。
　⒍附表編號6所示108年11月27日至108年12月26日部分：　
　　被上訴人相偕去新北市中和區南勢角夜市餐廳牽手用餐之行
    為，業經原審認定侵害上訴人之配偶權，被上訴人就此部分
    並未聲明不服，是上訴人此部分主張，即屬有據。
　⒎附表編號⒎所示108年12月26日凌晨部分：
　　證人張中仁於原審到庭結證稱：當日大家一起留守，看潘芊
    妤是否會到男生家，男生載女生回圓通路的家，他們進門後
    約一小時報警，伊有跟著進到屋內，男生的母親說她不知道
    、女生不是沒有結婚嗎？伊看到他們二人驚恐地走出來，伊
    沒有看到什麼等語（見原審卷第153頁），有新北市政府警
    察局中和分局錦和派出所受理刑事案件報案三聯單影本可稽
    （見原審調解卷第43頁）。被上訴人則辯稱：當天在韓濟遠
    家跟韓濟遠的姐姐打遊戲，韓濟遠的家人都在家並且是未歇
    息狀態等語。經查潘芊妤為有配偶之人，卻於深夜在韓濟遠
    家玩電動遊戲，復未將已婚事實告知韓濟遠之母，則依一般
    社會常情，顯然已逾一般男女往來分際，不因韓濟遠之母親
    、姐姐在家共處而異。是據此足證潘芊妤以不誠實行為致破
    壞其與上訴人間共同生活之圓滿安全及幸福，而侵害上訴人
    之配偶權。上訴人此部分主張，即屬有據。
　⒏附表編號⒏所示108年11月中部分：
　　證人王禹傑於原審到庭結證稱：伊受僱於徵信社，108年11
    月中旬某日凌晨1點半，在中和區巷子看到被上訴人一起走
    進去屋內，伊等大概3、4小時就離開了，沒有看到他們出來
    ，當天是韓濟遠騎機車載潘芊妤，沒有看到其他人等語，且
    被上訴人於當庭均稱對上開證言沒有意見等語（見原審卷第
    185、187頁）。被上訴人嗣後雖辯稱：潘芊妤當時遭上訴人
    威脅導致心靈嚴重受創，有憂鬱傾向，因此到韓濟遠住處找
    韓濟遠的姐姐訴苦，然後自行離開並無過夜云云。經查依上
    開證人證言所示，被上訴人於凌晨1點半進入韓濟遠住處後
    ，約3、4小時均未離開，則依一般社會常情，應認為被上訴
    人係於韓濟遠家中過夜同住。是據此足證潘芊妤以不誠實行
    為致破壞其與上訴人間共同生活之圓滿安全及幸福，而侵害
    上訴人之配偶權。上訴人此部分主張，即屬有據。
　⒐附表編號⒐所示108年12月中部分：　
　　證人王禹傑於原審到庭結證稱：108年12月中旬某日凌晨2點
    多，在景新街口看到被上訴人騎車到那裏，停好車走一小段
    路進屋，跟11月的房子不同，伊待一個小時就離開，由其他
    人接手，有看到被上訴人手牽手，看起來好像有接吻等語，
    且被上訴人於當庭均稱對於上開證言沒有意見等語（見原審
    卷第185、187頁）。被上訴人嗣後雖辯稱：潘芊妤當時有憂
    鬱症，景新街是潘芊妤的住處，韓濟遠與其他朋友常一起去
    關心潘芊妤云云。經查依上開證人證言所示，被上訴人於凌
    晨2點牽手進入潘芊妤住處，約1小時仍未離開，則依一般社
    會常情，應認為被上訴人係於潘芊妤家中過夜同住。是據此
    足證潘芊妤以不誠實行為致破壞其與上訴人間共同生活之圓
    滿安全及幸福，而侵害上訴人之配偶權。上訴人此部分主張
    ，即屬有據。
  ㈢從而潘芊妤為有配偶之人，且韓濟遠亦明知其事，卻為如附
    表編號3、5至9所示親密行為，足以破壞上訴人與潘芊妤間
    共同生活之圓滿安全及幸福，應認為被上訴人係故意共同以
    背於善良風俗之方法加損害於上訴人，致上訴人基於配偶關
    係之身分法益受侵害而情節重大，故上訴人主張被上訴人應
    依民法第184條第1項後段、第195條第3項準用第1項前段規
    定連帶賠償非財產上損害等語，應屬有據。本院審酌被上訴
    人故意共同破壞上訴人與潘芊妤之婚姻幸福，上訴人之精神
    必然受有極大痛苦，以及上訴人為大學畢業，現於北部鋼鐵
    有限公司擔任管理職務，潘芊妤為高中肄業，現為臨時工，
    韓濟遠為高職畢業，目前在家照顧家人，由親人資助經濟來
    源，並兩造所得財務狀況如稅務電子閘門財產所得調件明細
    表所示（卷宗外放）等一切情狀，認上訴人請求被上訴人連
    帶賠償非財產上損害以18萬元為適當。
五、綜上所述，上訴人依民法第184條第1項後段、第185條第1項
    前段、第195條第3項準用第1項前段規定，請求被上訴人連
    帶給付18萬元，及均自起訴狀繕本送達翌日即潘芊妤自109
    年5月7日起、韓濟遠自109年5月5日起（分別於109年5月6日
    、109年5月4日送達於潘芊妤、韓濟遠，見原審調解卷第55
    、57頁之送達證書）起至清償日止，按年息5%計算之利息，
    為屬正當，應予准許。逾此部分之請求，尚非正當，應予駁
    回。上開應准許部分，原審僅判命被上訴人應連帶給付上訴
    人9萬元本息，尚有未足。上訴意旨指摘此部分不當，聲明
    廢棄，為有理由，應予廢棄改判。至於上開不應准許部分，
    上訴人其餘請求，並非正當，原審判決上訴人敗訴，並駁回
    此部分假執行聲請，並無不合，上訴人就此部分上訴請求增
    加給付，為無理由，應駁回其此部分之上訴。
六、本件事證已臻明確，兩造其餘之攻擊、防禦方法，核與判決
    結果不生影響，毋庸逐一論列，併此敘明。
七、據上論結，本件上訴為一部有理由，一部無理由，依民事訴
    訟法第449條第1項、第450條、第79條、第85條第2項，判決
    如主文。
中　　華　　民　　國　　111 　年　　1 　　月　　12　　日
                  民事第二庭
                      審判長法  官  陳容正
                            法  官  劉素如
                            法  官  邱  琦
正本係照原本作成。
不得上訴。
中　　華　　民　　國　　111 　年　　1 　　月　　12　　日

                            書記官  廖月女


附表：上訴人主張其配偶權遭被上訴人共同侵害之情形
編號 時  間  行為態樣 原審認定 本院認定   1 108年11月12日凌晨 被上訴人前往圓通路韓濟遠住處 不成立 不成立   2 108年12月3日晚間 被上訴人於新北市新店區光明街吃飯 不成立 不成立   3 108年12月初 被上訴人勾肩搭背逛士林夜市 成立 成立   4 108年11月27日凌晨 被上訴人於景新街潘芊妤住處過夜 不成立 不成立   5 108年11月至12月間 被上訴人於臺北市內湖區牽手逛草莓園 成立 成立   6 108年11月27日至12月26日間 被上訴人於新北市中和區南勢角餐廳牽手用餐 成立 成立   7 108年12月26日凌晨 被上訴人深夜於圓通路韓濟遠住處共處 不成立 成立   8 108年11月中 被上訴人於圓通路韓濟遠住處過夜 未論及 成立   9 108年12月中凌晨 被上訴人於景新街潘芊妤住處深夜共處 未論及 成立